【裁判字號】    89,訴,624
【裁判日期】    890516
【裁判案由】    塗銷繼承登記
【裁判全文】
臺灣桃園地方法院民事裁定  八十九年度訴字第六二四號
    原      告  甲○○○
    被      告  桃園縣楊梅地政事務所
右當事人間塗銷繼承登記事件，本院裁定如左：
    主    文
原告之訴駁回。
訴訟費用由原告負擔。
    事實及理由
一、本件原告請求塗銷被告八十七年收件第八六０八號之全部登記事項。陳述略以：
    原告係被繼承人陳天來之女，陳天來於民國六十三年四月十四日死亡，有財產坐
    落桃園縣新屋鄉○○段東勢小段三六九地號等土地，繼承人許陳水妹等十八條皆
    為合法之繼承人，惟被告於八十七年受理繼承辦理陳天來所遺留土地之繼承移轉
    登記時，未依法令妥為審查，將原告排除在繼承人之外，損害原告之權益，原告
    發現後於八十八年六月提出異議，被告拒絕依原告提示證明文件塗銷其所為之錯
    誤登記，並要求原告應訴請為塗銷登記云云，並提出戶籍謄本、繼承系統表、桃
    園縣楊梅地政事務所函、監察院函、桃園縣政府函等影本為證。
二、按原告之訴，其訴訟事件不屬普法院之權限者，法院應以裁定駁回之。民事訴訟
    法第二百四十九條第一項第一款定明文。又按行政處分與司法裁判，其性質顯屬
    不同，在兼理司法事務之行政機關，自應就其所處置之事項，審查性質屬於何者
    而定，若本於行政權之作用，則其行為自屬行政處分，如就人民訟爭私權之事項
    加以裁斷，則不問其係命令一造作為或不作為  (給付判決)或對當事人間私權關
    係予以確認（確認判決），抑或變更當事人間私權關係而創設新私權關係  ( 創
    設判決) ，均為司法裁判。最高法院十八年度抗字第三五八號著有判例可參。又
    (一)國家以行政處分對於人民為一種處置者，無論該處分正當與否，其撤銷或廢
    止之權，自在上級官署或行政訴訟法院，普通司法審判機關固無干涉之餘地，惟
    人民所有權被不法侵害，訴請確認者，無論其相對人為私人或為官廳，既為解決
    私法上法律關係，自屬民事訴訟，法院即應予以受理。(二)官廳本於職權所為行
    政處分，並無私人之侵權行為者，無論該處分是否違法，並有無侵害人民權利，
    只准被害人向該管上級行政官廳訴願以資救濟，司法機關不得認為民事訴訟受理
    。若當事人以私人資格，假行政官廳之處分為侵害他人權利之手段者，則被害人
    自得對於加害人  (非對於行政官廳)，向司法機關提起民事訴訟，請求回復原狀
    或賠償損害。有最高法院十九年度上字第一二三號判例可徵。再者，民事訴訟制
    度原為保護私法上權利而設，故凡人民對國家本於公法上權力之作用所為處分 (
    即行政處分) 有所不服，應向該管上級行政官署提起訴願，不得依民事訴訟程序
    ，向通常法院訴請裁判。最高法院十九年度上字第二四一四號判例亦有明文。而
    行政機關對人民就一定土地設定權利者，固為行政處分，惟此項行政處分，若係
    由當事人呈請而發生，致侵害第三人之權利者，第三人對於呈請人因其權利被侵
    害之故，以民事訴訟訴請法院審判，如判決結果第三人勝訴，該呈請人即有向行
    政機關請求撤銷該行政處分之義務。詳最高法院二十年度上字第四三七號判例。
四、經查：本件原告主張被告登記錯誤，如真正權利人認為登記無效或得撒銷，應訴
    請為塗銷登記，由「權利關係人」循司法程序訴請為塗銷登記，俟獲有勝訴判決
    ，再持該項判決辦塗銷登記，並為新登記，參內政部六十二年七月廿三日台（６
    ２）內地字第五二九七九五號函，然查被告為公家機關，以原告之繼承關係言，
    被告非該私權之權利關係人或有爭執之相對人，其之登記有無錯誤？能否及時更
    正？均事涉行政機關更正之權責，非屬司法機關審理之對象，參諸前開最高法院
    判例可明，原告以之為訴訟當事人，核無理由，依前述民事訴訟法第二百四十九
    條第一項第一款之規定，以裁定駁回之。
五、據上論結，原告之訴為無理由，依民事訴訟法第七十八條判決如主文。
中      華      民      國    八十九    年      五      月     十六     日
                                        臺灣桃園地方法院民事第二庭
~B法      官  周祖民
右為正本係照原本作成
如對本判決上訴須於判決送達後廿日內向本院提出上訴狀
中      華      民      國    八十九    年      五      月     十六     日
~B書  記  官  劉飛龍


司法院資訊處製作；財團法人民間司法改革基金會備份。
